臺灣新竹地方法院刑事判決　　　　　　　　　　　　　九十年度交易字第一八七號
　　公　訴　人　臺灣新竹地方法院檢察署檢察官
　　被　　　告　乙○○
　　輔佐人即
　　被告之　母　甲○○○
　　被　　　告　丙○○
右列被告等因過失傷害等案件，經檢察官提起公訴（九十年度偵字第四六九三號），
本院判決如左：
    主  文
乙○○因過失傷害人，處罰金仟元，如易服勞役以佰元即新臺幣玖佰元折算壹日
。
丙○○因過失傷害人致重傷，處有期徒刑柒月。
    事  實
一、丙○○於民國九十年七月五日晚上九時五十五分許，自明新技術學院往新豐火車
    站方向行走，欲搭火車返家，行走至新竹縣新豐鄉○○路一九三號前，應注意行
    人穿越道路應經行人穿越道、在設有劃分島之路段不得穿越道路，而當時亦無不
    能注意之情事，丙○○因欲趕火車，竟為圖便利，在上開地點由西往東方向穿越
    劃分島後跑步橫越新豐路至北上車道；適有乙○○駕駛車牌號碼ＨＲＱ─九七０
    號重型機車，沿上開路段之慢車道由南往北方向行駛，亦未注意車輛行駛時，駕
    駛人應注意車前狀況，隨時採取必要之安全措施，而依當時情形又無不能注意之
    情事，竟疏於注意，為閃避丙○○不及而撞擊丙○○之身體右側，乙○○人車倒
    地，乙○○向右前方擦地滑行並擠入停放在路旁之銀白色自小客車車底下，受有
    外傷性腦室出血、腦水腫及頭皮撕裂傷等重大難治之傷害；丙○○遭乙○○撞擊
    跌倒亦受有右側肩部手肘擦挫傷、右膝鈍挫傷等傷害。丙○○在現場於員警到達
    後向員警申告自己犯罪事實並接受裁判。
二、案經丙○○、乙○○之法定代理人甲○○○訴由新竹縣警察局竹北分局報請臺灣
    新竹地方法院檢察署檢察官偵查起訴。
    理  由
一、訊據被告丙○○對於有於右揭時地跑步穿越道路致與被告乙○○騎乘之機車發生
    撞擊之事實坦白承認，惟辯稱其穿越道路時已注意左右來車，並於穿越劃分島後
    橫越馬路已至北上車道路面邊線之外始與乙○○相撞，既已穿越道路完畢，則其
    在不得穿越道路之路段穿越道路之行為與乙○○所受之傷害結果無因果關係云云
    ；被告乙○○之輔佐人甲○○○則陳述乙○○並無過失，乃為閃避丙○○而肇事
    云云。經查：
（一）右揭事實，業據被告丙○○於警訊時供承不諱，並經證人李健豪、楊森閔結證
      屬實，復有道路交通事故調查報告表一紙、新竹縣警察局舉發違反道路交通管
      理事件通知單一紙、現場照片四幀附卷可稽，且被告二人因本件車禍致受有如
      犯罪事實欄所述之傷害，亦有長庚紀念醫院、財團法人天主教湖口仁慈醫院、
      壢新醫院所出具之診斷證明書三紙在卷可查。按行人穿越道路必需經由行人穿
      越道、在設有劃分島之路段不得穿越道路；又汽車行駛時，駕駛人應注意車前
      狀況，隨時採取必要之安全措施之規定，道路交通安全規則第一百三十四條第
      一款、第二款、第九十四條第三項分別定有明文，被告二人於前開時地行走、
      駕車，自應遵守上開規定，且依卷附道路交通事故調查報告書所示，當時係晴
      天、夜間有照明、路面乾燥、無缺陷、道路無障礙物、視距良好等情形，並無
      不能注意之情事，詎其二人均未注意於此，以致肇事，其二人有過失甚明，且
      本件送臺灣省竹苗區車輛行車事故鑑定委員會鑑定、臺灣省車輛行車事故覆議
      鑑定委員會覆議結果，亦認被告丙○○行人在不得穿越道路之路段橫越道路、
      未注意左右來車為肇事主因，被告乙○○駕駛重機車未注意車前狀況為肇事次
      因，此有上開二委員會九十年十月二十九日竹鑑字第九０一一二六號函及所附
      鑑定意見書、九十一年二月七日府覆議字第九０二九二三號函附卷可按。據此
      ，被告二人之行為與本件車禍之發生且因而致生傷害結果，二者之間顯有相當
      因果關係，事證明確。
（二）被告丙○○於本院訊問時改稱其已穿越道路完畢，在路面邊線之外始遭被告乙○○撞擊，且在過馬路前確定右方無來車云云，惟查，丙○○於車禍翌日警訊
      未及權衡利害得失時供稱：「車禍是在慢車道發生。」（參偵查卷第三頁背面
      ），證人即當時騎乘機車於乙○○所騎乘之機車後方行駛之李健豪亦證稱：「
      ：：在北上車道與一部重機車ＨＲＱ─九七０號發生碰撞。：：」（參偵查卷
      第十一頁），證人即當時與李健豪共騎乘一部機車而附載於後之楊森閔亦證稱
      ：「（發生車禍的地點是在何車道？）北上慢車道。」（參偵查卷第十四頁）
      ，再由現場照片觀之，該部ＨＲＱ─九七０號機車車體掉落物及油漬之起點在
      北上慢車道上，顯然撞擊點就在該路段慢車道上，是被告丙○○於檢察官偵查
      及本院訊問時改稱是在白線外始遭撞云云，乃事後卸責之詞，不足採信；另被
      告丙○○在警訊時供稱：「（當時你有無注意ＨＲＱ─九七０號重機車？）當
      時我看到一部機車距離約一百多公尺處，所以我就用跑的越過馬路時就被撞了
      。」（參偵查卷第四頁），再佐以證人李健豪證稱：「（你是否看見那名女子
      橫跨安全島？）我有看見，是用跑的，並從安全島衝出來不到二秒間就跟機車
      撞在一起。」（參偵查卷第十二頁），被告丙○○既自承欲趕火車，且見被告
      乙○○騎乘之機車尚在一百餘公尺遠，衡情其必自信快速跑步定可通過，惟估
      算錯誤，始於丙○○從劃分島衝出後二秒之內即與乙○○相撞一節為真，且縱
      若丙○○真有注意左右來車始穿越道路，惟該路段既設有劃分島，根本不得穿
      越道路，而應符合「在未設有行人穿越道亦非禁止穿越之路段穿越道路」，始
      有應注意左右無來車並小心迅速穿越之情形（道路交通安全規則第一百三十四
      條第五款），是應認丙○○於本院審理時改稱過馬路時確定右方無來車云云，
      為事後卸責之詞，不足採信。被告二人之犯行均堪認定。
二、查乙○○因被告丙○○之過失行為，致受有外傷性腦室出血、腦水腫及頭皮撕裂
    傷等傷害，現今雖可聽懂言語，但無法說話，右側肢體無力及僵硬，預估可能無
    法恢復，日常生活需人照顧，依其病情應達重大難治之程度等情，有財團法人長
    庚紀念醫院九十一年四月九日（九一）長庚院法字第０二０四號函在卷可稽，是
    乙○○之傷害，應係刑法第十條第四項第六款之「其他於身體或健康，有重大難
    治之傷害」，為重傷，故核被告丙○○所為，係犯刑法第二百八十四條第一項後
    段過失致重傷罪；被告乙○○所為係同條項前段之過失傷害罪。被告丙○○於警
    察機關未得知犯罪人之前於車禍現場等候並申告車禍經過，除據丙○○供陳在卷
    外，亦據到場處理之員警黃玉宏於偵查時證稱：「（丙○○當時有無在場？）丙○○有，：：我問目擊證人，有人橫越馬路，我請他指認，然後丙○○即自己走
    來：：」，是在員警未知悉何人為肇事者之前，丙○○即已自動申告犯罪事實，
    應符刑法第六十二條前段之自首，而不因其後否認犯罪而否定其自首，是應依該
    條規定，減輕其刑。爰審酌被告二人之過失程度：乙○○雖未注意車前狀況亦有
    過失，惟被告丙○○突自非行人可穿越之劃分島衝出，而當時路權應歸屬於騎乘
    機車於慢車道上之乙○○（道路交通安全規則第九十九條第一項第二款規定），
    是丙○○之過失程度相對加重，況「行人不得任意穿越道路」不僅為法律規定，
    更係媒體、新聞或教科書不斷宣導、教育之資訊，丙○○為大學在學學生當知上
    開基本規則，而丙○○前往火車站之途中即設有行人穿越道亦據丙○○自承，其
    不行走行人穿越道，僅為圖趕時間方便即任意穿越劃分島致與乙○○相撞，並導
    致乙○○重傷，不僅終生喪失自由行動之能力、亦無法說話與人溝通、日常生活
    全需由人照顧，丙○○圖己一時便利之行為所造成的後果係一位青年終身癱瘓及
    一個家庭往後沈重之負擔，而丙○○事後未與告訴人即劉建鈞之法定代理人甲○○○達成民事和解，賠償告訴人損害，及其犯後否認犯罪之態度等一切情狀，量
    處如主文所示之刑，並就乙○○部分諭知易服勞役之折算標準，以示懲儆。
據上論斷，應依刑事訴訟法第二百九十九條第一項前段，刑法第二百八十四條第一項
前段、後段、第六十二條前段、第四十二條第二項，罰金罰鍰提高標準條例第一條前
段、第二條，判決如主文。
本案經檢察官吳金棟到庭執行職務
中      華      民      國      九十一      年      五      月  二十一  日
                                   臺灣新竹地方法院交通法庭
                                       審判長法  官    賴  淑  敏
                                             法  官    林  秋  宜
                                             法  官    楊  麗  文
右正本證明與原本無異。
如不服本判決，應於判決送達後十日內向本院提出上訴狀( 應附繕本 )，上訴於
臺灣高等法院。
                                             書記官    陳  秀  子
中      華      民      國      九十一      年      五      月  二十一  日
附論罪科刑法條：                                         .
中華民國刑法第二百八十四條第一項
因過失傷害人者，處六月以下有期徒刑、拘役或五百元以下罰金，致重傷者，處一年
以下有期徒刑、拘役或五百元以下罰金。
